【裁判字號】    98,裁,1006
【裁判日期】    980423
【裁判案由】    土地增值稅
【裁判全文】
最  高  行  政  法  院  裁  定
                                      98年度裁字第1006號
上  訴  人  甲○○
被 上訴 人  臺北縣政府稅捐稽徵處
代  表  人  乙○○
上列當事人間土地增值稅事件，上訴人對於中華民國97年12月3
日臺北高等行政法院97年度訴字第1984號判決，提起上訴，本院
裁定如下：
    主  文
上訴駁回。
上訴審訴訟費用由上訴人負擔。
    理  由
一、按對於高等行政法院判決之上訴，非以其違背法令為理由，
    不得為之，行政訴訟法第242條定有明文。依同法第243條第
    1項規定，判決不適用法規或適用不當者，為違背法令；而
    判決有同條第2項所列各款情形之一者，為當然違背法令。
    是當事人以高等行政法院判決有不適用法規或適用法規不當
    為上訴最高行政法院之理由時，其上訴狀或理由書應有具體
    之指摘，並揭示該法規之條項或其內容。如以行政訴訟法第
    243條第2項所列各款情形為理由時，其上訴狀或理由書，應
    揭示合於該條項各款之事實，如未依此項方法表明者，即難
    認為已對高等行政法院判決之違背法令有具體之指摘，其上
    訴自難認為合法。
二、本件訴外人廖敏川原所有坐落臺北縣汐止市○○段下寮小段
    803地號土地乙筆（其應有部分為1/2），於民國85年間經臺
    灣士林地方法院（下稱士林地院）民事執行處執行拍賣，由
    系爭土地共有人廖敏德拍定買受。士林地院函請被上訴人所
    屬瑞芳分處汐止辦事處核算應課徵之土地增值稅，經該處按
    一般用地稅率核課土地增值稅為新臺幣804,851元，並由士
    林地院代為扣繳在案。嗣上訴人以其為執行債權人，主張系
    爭土地係由共有人廖敏德承買，依法務部74年8月29日法律
    字第10738號函釋，所有權主體並未變更，不發生應課徵土
    地增值稅問題，於96年11月15日發函促請被上訴人所屬汐止
    分處依職權作成不予課徵土地增值稅之行政處分，經該分處
    以96年12月14日北稅一字第0960021132號函函覆否准所請，
    上訴人不服，遂循序提起行政訴訟。
三、本件上訴雖以原審判決違背法令為由，惟核其上訴理由狀所
    載內容，係以系爭土地符合土地稅法第28條規定，得予免徵
    土地增值稅，然系爭土地執行拍賣時，被上訴人不知該土地
    符合上開規定，亦未通知上訴人提出申請，而執行法院更未
    載明得提出申請，致系爭土地按一般稅率課徵土地增值稅，
    俟上訴人知悉得據上開規定，請求被上訴人作成不予徵收土
    地增值稅之處分，卻遭原處分機關否准，遂依行政訴訟法第
    4條及第5條規定，循序提起行政訴訟，然原審法院對於上訴
    人之主張卻未予審酌並敘明理由，並以其他理由予上訴人敗
    訴判決，除有判決不備理由之違誤外，更有訴外裁判之違法
    等理由，無非就原審取捨證據、認定事實之職權行使，指摘
    其為不當，並就原審已論斷者，泛言未論斷，核屬對於土地
    稅法等法令規範意旨之誤解，而未具體表明原判決合於不適
    用法規、適用法規不當或行政訴訟法第243條第2項所列各款
    之情形，難認為對原審判決之如何違背法令已有具體之指摘
    ，依首揭說明，其上訴為不合法，應予駁回。
四、依行政訴訟法第249條第1項前段、第104條、民事訴訟法第
    95條、第78條，裁定如主文。
中    華    民    國    98    年    4     月    23    日
                    最高行政法院第六庭
                        審判長法官  吳  明  鴻
                              法官  鄭  忠  仁
                              法官  林  茂  權
                              法官  侯  東  昇
                              法官  黃  秋  鴻
以  上  正  本  證  明  與  原  本  無  異
中    華    民    國    98    年    4     月    24    日
                              書記官  吳  玫  瑩


司法院資訊處製作；財團法人民間司法改革基金會備份。
